---
title: "huimori_1.1_buffer_analysis"
format:
  html:
    theme: cosmo
    toc: true
    toc-depth: 3
    toc-location: left
    code-fold: show
    code-summary: "코드 보기"
    code-overflow: wrap
    number-sections: true
    smooth-scroll: true
    embed-resources: true
    df-print: paged
    page-layout: full
editor: visual
---

```{r}
library(tidyverse)
library(sf)
library(data.table)
library(terra)
library(ncdf4)
library(httr)
library(exactextractr)
library(huimori)
library(readxl)
library(arrow)
library(stringi)
library(plyr)
library(chopin)
library(geosphere)
library(tidymodels)
library(spatialsample)
library(finetune)
```

# 경로 정리

```{r}
# 작업위치 경로
chr_dir_huimori <- file.path(Sys.getenv("HOME"), "huimori")
setwd(chr_dir_huimori)

# 절대경로
chr_dir_data <- "/mnt/hdd001/Korea"
chr_dir_git <- file.path(Sys.getenv("HOME"), "histmap-ko")

## 미세먼지 측정소 위치
chr_monitors_file <- file.path(chr_dir_git, "data/sites", "sites_history_cleaning_20250311.xlsx")

# 미세먼지 측정 값
chr_measurement_dir <- file.path(chr_dir_data, "airquality", "outdoor")
chr_measurement_file <- file.path(chr_measurement_dir, "sites_airkorea_2010_2023_spt_yd.parquet")

# 토지피복
chr_landuse_file <- list.files(file.path(chr_dir_data, "landuse", "glc_fcs30d"), pattern = "tif$", full.names = TRUE)

# 고도
chr_dem_file <- file.path(chr_dir_data, "elevation", "kngii_2022_merged_res30d.tif")
chr_dsm_file <- file.path(chr_dir_data, "elevation", "copernicus_korea_30m.tif")

# 도로
chr_road_files <- list.files(file.path(chr_dir_data, "transportation", "nodelink", "data"), pattern = "MOCT_LINK.shp$", recursive = TRUE, full.names = TRUE)

# 황사
chr_asos_file <- file.path(chr_dir_data, "weather", "data", "asos_2010_2023.parquet")
chr_asos_site_file <- file.path(chr_dir_data, "weather", "data", "asos_sites.xlsx")

# 유역
chr_korea_watershed <- file.path(chr_dir_data, "watersheds", "data", "watershed-korea.gpkg")

# 지형(multi-scale topographic position index)
chr_mtpi_file <- file.path(chr_dir_data, "elevation", "kngii_90m_mtpi.tif")
chr_mtpi_1km_file <- terra::rast(chr_mtpi_file) |> 
  terra::aggregate(fact = 11, fun = "mean", na.rm = TRUE) |> 
  terra::writeRaster(file.path(chr_dir_data, "elevation", "kngii_1km_mtpi.tif"), overwrite = TRUE) |> 
  terra::sources()

# 토지피복 빈도
chr_landuse_freq_file <- file.path(chr_dir_data, "landuse", sprintf("glc_freq_%d.tif", as.integer(stringi::stri_extract_first_regex(chr_landuse_file, "20[0-2][0-9]"))))

# 토지피복
chr_landuse_files <- list.files(
  file.path(chr_dir_data, "landuse", "glc_fcs30d"),
  pattern = ".tif$",
  full.names = TRUE
)

# 점 오염원
chr_file_emission_locs <- file.path(chr_dir_data, "emission", "data", "emission_location.gpkg")

# 한국지도
geodata::geodata_path(file.path("~", "geodatacache"))
sf_korea_all <- geodata::gadm(country = "KOR", level = 0) |>
  sf::st_as_sf() |>
  sf::st_transform("EPSG:5179")
```


# 기존 변수 점검

## 측정소 데이터 생성

의존하는 `dt_measurements`, `sf_monitors_base`, `sf_monitors_correct` 생성

```{r}
dt_measurements <- nanoparquet::read_parquet(chr_measurement_file)

# 1. 데이터 읽기
sites <- readxl::read_excel(chr_monitors_file)

# 2. 데이터 클리닝 및 전처리
sites_c <- sites |>
  dplyr::filter(!grepl("(광화학|중금속|산성|유해)", site_type)) |>
  dplyr::arrange(TMSID, site_type, year) |>
  dplyr::filter(!grepl("\\-[1-9]$", TMSID)) |>
  dplyr::ungroup() |>
  # pre-cleaning: detect max year
  dplyr::group_by(TMSID, site_type) |>
  dplyr::mutate(year_max = max(year)) |>
  dplyr::ungroup() |>
  # distinct rows by selected fields
  dplyr::distinct(
    TMSID, date_start, date_end, coords_google, floor,
    .keep_all = TRUE
  ) |>
  dplyr::mutate(
    date_start = as.POSIXct(date_start, tz = "Asia/Seoul"),
    date_end = as.POSIXct(date_end, tz = "Asia/Seoul")
  ) |>
  dplyr::group_by(TMSID) |>
  # Assign first and last row
  dplyr::mutate(
    date_start = replace(date_start, dplyr::row_number() == 1, unique(fill_date(date_start, min(year), TRUE))),
    date_end = replace(date_end, dplyr::row_number() == dplyr::n(), unique(fill_date(date_end, max(year_max), start = FALSE)))
  ) |>
  # if no location changes were detected and date_start and date_end are NAs,
  # use the minimum year to assign date_start and the maximum year to assign date_end.
  dplyr::mutate(
    date_start = ifelse(dplyr::n() == 1 & is.na(date_start), as.POSIXct(sprintf("%d0101010000", year), format = "%Y%m%d%H%M%S", tz = "Asia/Seoul"), date_start),
    date_end = ifelse(dplyr::n() == 1 & is.na(date_end), as.POSIXct(sprintf("%d1231230000", year_max), format = "%Y%m%d%H%M%S", tz = "Asia/Seoul"), date_end)
  ) |>
  dplyr::filter(!(is.na(date_start) & is.na(date_end))) |>
  dplyr::mutate(
    date_end = ifelse(is.na(date_end), dplyr::lead(date_end), date_end)
  ) |>
  dplyr::ungroup() |>
  dplyr::filter(!is.na(date_start)) |>
  dplyr::mutate(
    date_start = as.POSIXct(date_start, tz = "Asia/Seoul"),
    date_end = as.POSIXct(date_end, tz = "Asia/Seoul")
  )

# 3. Lookup 테이블 정의
check_lookup <- c("[도시대기측정망]", "[도로변대기측정망]", "[PM2.5성분측정망]", "[교외대기측정망]",
                  "[항만측정망]", "[국가배경농도(도서)측정망]", "[대기오염집중측정망]")
target_lookup <- c("Urban", "Roadside", "PM2.5", "Suburban",
                   "Port", "Island", "Concentrated")

# 4. 최종 결과 생성 (sf_monitors_base)
sf_monitors_base <- sites_c |>
  dplyr::select(TMSID, site_type, dplyr::starts_with("date_"), dplyr::starts_with("coords_google")) |>
  dplyr::distinct() |>
  dplyr::rowwise() |>
  dplyr::mutate(
    lon = as.numeric(stringi::stri_split_fixed(coords_google, pattern = ", ")[[1]][2]),
    lat = as.numeric(stringi::stri_split_fixed(coords_google, pattern = ", ")[[1]][1])
  ) |>
  dplyr::ungroup() |>
  dplyr::mutate(
    site_type = sub(" ", "", site_type),
    site_type = plyr::mapvalues(site_type, check_lookup, target_lookup),
    site_type = factor(site_type, levels = target_lookup[c(1, 2, 4, 5, 3, 6, 7)])
  ) |>
  dplyr::group_by(TMSID) |>
  dplyr::mutate(TMSID2 = paste0(TMSID, LETTERS[seq_len(length(TMSID))])) |>
  dplyr::ungroup()

# 1. 연간 요약 데이터 생성
# dt_measurements가 메모리에 로드되어 있어야 함
ak_sites_annual <- huimori::summarize_annual(
  data = dt_measurements,
  timeflag = "date"
)

# 2. 측정소 이전 거리(Relocation distance) 계산
sites_cfd <- sf_monitors_base |>
  dplyr::arrange(TMSID, date_start) |>
  dplyr::group_by(TMSID) |>
  dplyr::mutate(lon2 = lag(lon), lat2 = lag(lat)) |>
  dplyr::rowwise() |>
  dplyr::mutate(
    dist_m = geosphere::distGeo(c(lon, lat), c(lon2, lat2))
  ) |>
  dplyr::ungroup()

# 3. 시공간 범위 확장 (연도별 전개)
sites_fullrange <- sites_cfd |>
  dplyr::group_by(TMSID, TMSID2) |>
  dplyr::filter(!is.na(date_start) & !is.na(date_end)) |>
  tidyr::nest() |>
  dplyr::mutate(
    year_all = purrr::map(data, function(df) {
      ystart <- lubridate::year(df$date_start)
      yend   <- lubridate::year(df$date_end)
      data.frame(year = seq(ystart, yend))
    })
  ) |>
  tidyr::unnest(cols = c(year_all, data)) |>
  dplyr::ungroup()

# 4. 공간 데이터(sf) 변환 및 측정 데이터 결합
sf_monitors_correct <- sites_fullrange |>
  dplyr::filter(!is.na(lon)) |>
  sf::st_as_sf(
    coords = c("lon", "lat"),
    crs = 4326
  ) |>
  sf::st_transform(5179) |>
  dplyr::full_join(
    ak_sites_annual,
    by = c("TMSID", "TMSID2", "year")
  ) |>
  dplyr::filter(!sf::st_is_empty(geometry))
```

## 변수 생성

```{r}
## 도로와의 거리 `df_feat_correct_d_road`
target_road_file <- chr_road_files[length(chr_road_files)]
road <- sf::st_read(target_road_file, quiet = TRUE) |>
  sf::st_transform(sf::st_crs(sf_monitors_correct)) |>
  dplyr::filter(!ROAD_TYPE %in% c("002", "004") & ROAD_USE == 0)

nearest_idx <- sf::st_nearest_feature(
  x = sf_monitors_correct,
  y = road
)
road_nearest <- road[nearest_idx, ]
dist_road_nearest <- sf::st_distance(
  x = sf_monitors_correct,
  y = road_nearest,
  by_element = TRUE
)
df_feat_correct_d_road <- sf_monitors_correct |>
  dplyr::select(TMSID, TMSID2, year) |>
  dplyr::mutate(
    d_road = dist_road_nearest
  ) |> sf::st_drop_geometry()
df_feat_correct_d_road |> head() # 6010행



## 고도 `df_feat_correct_dem`, `df_feat_correct_dsm`
df_feat_correct_dem <- chopin::extract_at(
  x = chr_dem_file,
  y = sf_monitors_correct,
  radius = 1e-6,
  force_df = TRUE
) |>
  dplyr::rename(dem = mean)

df_feat_correct_dem |> head()   # 6010행

df_feat_correct_dsm <- chopin::extract_at(
  x = chr_dsm_file,
  y = sf_monitors_correct,
  radius = 1e-6,
  force_df = TRUE
) |>
  dplyr::rename(dsm = mean) 

df_feat_correct_dsm |> head()    # 6010행

## mtpi, mtpi_1km
df_feat_correct_mtpi <- chopin::extract_at(
  x = terra::rast(chr_mtpi_file),
  y = sf_monitors_correct,
  radius = 1e-6,
  force_df = TRUE
) |> dplyr::rename(mtpi = mean) 

df_feat_correct_mtpi_1km <- chopin::extract_at(
  x = terra::rast(chr_mtpi_1km_file),
  y = sf_monitors_correct,
  radius = 1e-6,
  force_df = TRUE
) |> dplyr::rename(mtpi_1km = mean) 


## emittors
sf_emission_locs <- sf::st_read(chr_file_emission_locs, quiet = TRUE) |>
  sf::st_transform(5179) |>
  dplyr::filter(영업상태구분코드 == "01")

sf_korea_watershed <- sf::st_read(chr_korea_watershed, quiet = TRUE) |>
  sf::st_transform(5179)

df_feat_correct_emittors <- gw_emittors(
  input = sf_monitors_correct,
  target = sf_emission_locs,
  clip = sf_korea_watershed,
  wfun = "gaussian",         # 가우시안 가중치 함수 사용
  bw = 5000,                 # 대역폭(Bandwidth) 5km 설정
  dist_method = "geodesic"   # 지대거리(測地線, 대권거리) 계산 방식
) |>
  sf::st_drop_geometry() |>
  # gw_emission 열 이름을 n_emittors_watershed로 변경
  dplyr::rename(n_emittors_watershed = gw_emission) |> 
  dplyr::select(n_emittors_watershed)

## landuse: 현재로서는 생략
```


## merge

```{r}
# 미세먼지 데이터 정제 (음수값 삭제)
dt_measurements <- dt_measurements %>%
  dplyr::mutate(
    PM10 = ifelse(PM10 < 0, NA, PM10),
    PM25 = ifelse(PM25 < 0, NA, PM25)
  )

# 시간별 데이터를 일별 해상도로 upscale
dt_daily_summary <- dt_measurements %>%
  dplyr::group_by(TMSID, TMSID2, date) %>%
  dplyr::summarise(
    PM10_daily = mean(PM10, na.rm = TRUE),
    PM25_daily = mean(PM25, na.rm = TRUE),
    .groups = "drop"
  ) %>%
  dplyr::mutate(
    year = lubridate::year(date),
    month = lubridate::month(date),
    day = lubridate::day(date),
    TMSID = as.character(TMSID),
    TMSID2 = as.character(TMSID2)
  )


# Merging
# 1. 기초 데이터 및 도로 변수 조인
# TMSID, TMSID2, year를 기준으로 측정소 정보와 도로 거리를 결합
df_res <- sf_monitors_correct |>
  dplyr::left_join(
    df_feat_correct_d_road, 
    by = c("TMSID", "TMSID2", "year")
  )

# 2. 기타 공간 피처(DEM, MTPI, Emittors) 결합
# 각 추출 결과가 sf_monitors_correct와 동일한 행 순서를 가짐을 전제로 함
df_res <- df_res |>
  dplyr::mutate(
    # dsm 변수가 정의되어 있지 않다면 제외하거나 dem으로 대체 가능
    # dsm = as.numeric(unlist(df_feat_correct_dsm)), 
    dem = as.numeric(unlist(df_feat_correct_dem)),
    mtpi = as.numeric(unlist(df_feat_correct_mtpi)),
    mtpi_1km = as.numeric(unlist(df_feat_correct_mtpi_1km)),
    n_emittors_watershed = as.numeric(unlist(df_feat_correct_emittors$n_emittors_watershed))
  )

# 3. 단위 변환 및 결측치 처리
df_feat_correct_merged <- df_res |>
  dplyr::mutate(
    # 도로 거리: m -> km 단위 변환
    d_road = as.numeric(d_road) / 1000,
    # 배출원 수: 결측치(NA)를 0으로 처리
    n_emittors_watershed = ifelse(is.na(n_emittors_watershed), 0, n_emittors_watershed)
  ) |>
  # 모델링을 위해 공간 정보(geometry) 제거
  sf::st_drop_geometry()


# 최종 데이터 확인
df_feat_correct_merged <- df_res



# 1. 일간 확장 수행: 기존 연간 해상도를 일간 해상도로 확장하기 위한 밑작업.
df_feat_correct_merged_daily <- df_feat_correct_merged %>%
  dplyr::mutate(
    # 나중에 복구하기 위해 원본 기간 보존
    orig_date_start = date_start,
    orig_date_end = date_end,
    # 확장을 위한 임시 날짜 생성
    tmp_start = as.Date(pmax(date_start, as.POSIXct(sprintf("%d-01-01", year), tz = "Asia/Seoul"))),
    tmp_end   = as.Date(pmin(date_end, as.POSIXct(sprintf("%d-12-31", year), tz = "Asia/Seoul"))),
    diff_days = as.numeric(tmp_end - tmp_start) + 1
  ) %>%
  # 행 복제
  tidyr::uncount(diff_days) %>%
  # 날짜 및 시간 변수 생성
  dplyr::group_by(TMSID, TMSID2, year, orig_date_start) %>%
  dplyr::mutate(
    curr_date = tmp_start + (dplyr::row_number() - 1),
    month = lubridate::month(curr_date),
    day   = lubridate::day(curr_date)
  ) %>%
  dplyr::ungroup() %>%
  # 2. 원본 기간 복구 및 불필요 변수 제거
  dplyr::mutate(
    date_start = orig_date_start,
    date_end   = orig_date_end
  ) %>%
  dplyr::select(-orig_date_start, -orig_date_end, -tmp_start, -tmp_end, -curr_date, -PM10, -PM25) %>%
  dplyr::left_join(
    dt_daily_summary %>% dplyr::select(-date), 
    by = c("TMSID", "TMSID2", "year", "month", "day")
  ) %>%
  dplyr::rename(PM10 = PM10_daily, PM25 = PM25_daily) %>%
  # NaN 방지
  dplyr::mutate(
    PM10 = ifelse(is.nan(PM10), NA, PM10),
    PM25 = ifelse(is.nan(PM25), NA, PM25)
  ) %>%
  # 정렬 및 구조 유지
  dplyr::relocate(year, month, day, PM10, PM25, .after = site_type) %>%
  dplyr::arrange(TMSID, year, month, day)

# 아웃라이어 제거 및 3일 rolling mean 적용
# 1. 데이터 정렬 및 데이터테이블 설정
setDT(df_feat_correct_merged_daily)
setkey(df_feat_correct_merged_daily, TMSID2, year, month, day)

# 2. 분석 대상 오염물질 정의
target_pollutants <- c("PM10", "PM25")

for (p in target_pollutants) {
  
  # 가. 지점별 극단적 아웃라이어 통제 (Capping)
  # 황사 등 극단적 수치를 고려하여 Q3 + 3*IQR 정도로 보수적 절단 제안
  df_feat_correct_merged_daily[, (p) := {
    val = get(p)
    upper_limit = quantile(val, 0.75, na.rm = TRUE) + 3 * IQR(val, na.rm = TRUE)
    fifelse(val > upper_limit, upper_limit, val)
  }, by = TMSID2]
  
  # 나. 결측치 전후 보완 (Forward Fill -> Backward Fill)
  # 이동 평균 계산 전 NA를 제거하여 윈도우 계산 단절 방지
  df_feat_correct_merged_daily[, (p) := nafill(get(p), type = "locf"), by = TMSID2]
  df_feat_correct_merged_daily[, (p) := nafill(get(p), type = "nocb"), by = TMSID2]
  
  # 다. frollmean을 이용한 시간적 평활화 (Window size = 3일, Center 정렬)
  # 당일과 전후 하루를 평균하여 단기 노이즈 억제
  smooth_col_name <- paste0(p, "_smooth")
  df_feat_correct_merged_daily[, (smooth_col_name) := frollmean(get(p), n = 3, align = "center", fill = NA), by = TMSID2]
  
  # 라. 평활화 이후 발생한 양 끝단 NA 재보완
  df_feat_correct_merged_daily[, (smooth_col_name) := nafill(get(smooth_col_name), type = "locf"), by = TMSID2]
  df_feat_correct_merged_daily[, (smooth_col_name) := nafill(get(smooth_col_name), type = "nocb"), by = TMSID2]
}

# 3. 결과 요약 확인
summary(df_feat_correct_merged_daily[, .(PM10, PM10_smooth, PM25, PM25_smooth)])
```

# ERA5-Land

## ERA5-Land 데이터 불러오기

```{r}
# ERA5-Land

### Data type: Gridded
### Projection: Regular latitude-longitude grid
### Horizontal coverage: Global
### Horizontal resolution: 0.1° x 0.1°; Native resolution is 9 km.
### Vertical coverage: From 2 m above the surface level, to a soil depth of 289 cm.
### Vertical resolution: 4 levels of the ECMWF surface model: Layer 1: 0 -7cm, Layer 2: 7 -28cm, Layer 3: 28-100cm, Layer 4: 100-289cm Some parameters are defined at 2 m over the surface.
### Temporal coverage: January 1950 to present
### Temporal resolution: Hourly
### File format: GRIB
### Update frequency: Daily

# Using Variables

### t2m: 2m temperature
### ssr: Surface net solar radiation
### u10: 10m u-component of wind
### v10: 10m v-component of wind
### sp: Surface pressure
### tp: Total precipitation
```

```{r}
chr_dir_climate <- "/mnt/hdd001/huimori"
chr_ERA5_Land_file <- list.files(file.path(chr_dir_climate, "ERA5_Land"), pattern = "\\.nc$", full.names = TRUE)
chr_CHELSA_files <- list.files(file.path(chr_dir_climate, "Chelsa"), pattern = "\\.nc$", full.names = TRUE)
```

```{r}
# 1. 경로 설정 및 파일 목록
chr_dir_climate <- "/mnt/hdd001/huimori"
zip_style_files <- sort(chr_ERA5_Land_file)
temp_extract_path <- file.path(tempdir(), "era5_working")
dir.create(temp_extract_path, showWarnings = FALSE, recursive = TRUE)

var_names_unique <- c("t2m", "ssr", "u10", "v10", "sp", "tp")
start_date_utc <- as.POSIXct("2017-12-01 00:00:00", tz = "UTC")

# 2. 모든 파일을 순회하며 변수별 레이어 리스트 생성
# 결과 구조: list(t2m = list(r1, r2...), ssr = list(r1, r2...), ...)
all_vars_list <- setNames(lapply(var_names_unique, function(x) list()), var_names_unique)

message(">>> 압축 해제 및 변수별 데이터 로드 시작...")
for (i in seq_along(zip_style_files)) {
  f <- zip_style_files[i]
  target_subdir <- file.path(temp_extract_path, paste0("m_", i))
  dir.create(target_subdir, showWarnings = FALSE)
  
  unzip(f, files = "data_0.nc", exdir = target_subdir)
  real_nc <- file.path(target_subdir, "data_0.nc")
  
  if (file.exists(real_nc)) {
    r_full <- terra::rast(real_nc)
    
    for (v in var_names_unique) {
      idx <- grep(v, names(r_full))
      if (length(idx) > 0) {
        # 메모리에 즉시 로드 후 리스트에 추가
        all_vars_list[[v]][[i]] <- r_full[[idx]] * 1
      }
    }
  }
  unlink(target_subdir, recursive = TRUE)
  if (i %% 5 == 0) message(paste0("Progress: ", i, "/", length(zip_style_files), " files processed."))
}

# 3. 변수별 SpatRaster 통합 및 단위 변환
message(">>> 변수별 통합 및 단위 변환 중...")
processed_rasters <- lapply(names(all_vars_list), function(v) {
  combined <- terra::rast(all_vars_list[[v]][!sapply(all_vars_list[[v]], is.null)])
  
  if (v == "t2m") {
    combined <- combined - 273.15  # Kelvin to Celsius
  } else if (v == "tp") {
    combined <- combined * 1000    # m(meters) to mm
  } else if (v == "sp") {
    combined <- combined / 100     # Pa to hPa
  }
  return(combined)
})
names(processed_rasters) <- var_names_unique

# 4. KST 기반 일 단위 집계 (2018-01-01 ~ 2024-12-31)
total_hours <- nlyr(processed_rasters[[1]])
full_time_seq_utc <- seq(from = start_date_utc, by = "hour", length.out = total_hours)
daily_index_kst <- as.Date(full_time_seq_utc, tz = "Asia/Seoul")

target_dates <- seq(as.Date("2018-01-01"), as.Date("2024-12-31"), by = "day")

era5_daily_list <- lapply(names(processed_rasters), function(v) {
  message(paste("[Aggregating]", v, "to Daily..."))
  
  # tapp을 이용한 일평균 계산
  daily_rast <- terra::tapp(processed_rasters[[v]], index = daily_index_kst, fun = mean)
  
  # 목표 날짜만 필터링 (레이어 이름이 Date 형식이므로 매칭 가능)
  # tapp 결과 레이어 이름은 보통 "X2018.01.01" 형식이므로 날짜 객체로 변환하여 필터링
  available_dates <- as.Date(gsub("X", "", names(daily_rast)), format = "%Y.%m.%d")
  target_idx <- which(available_dates %in% target_dates)
  
  final_rast <- daily_rast[[target_idx]]
  names(final_rast) <- paste0(v, "_", format(available_dates[target_idx], "%Y%m%d"))
  return(final_rast)
})


era5_daily_list <- lapply(era5_daily_list, function(r) {
  terra::crs(r) <- "EPSG:4326"
  return(r)
})
# 5. 최종 SDS 구성
ras_era5 <- terra::sds(era5_daily_list)
names(ras_era5) <- c("temp_2m", "solar_rad", "u_wind", "v_wind", "pressure", "precip")


# 메모리 정리
unlink(temp_extract_path, recursive = TRUE)
gc()

lapply(ras_era5, function(x) {
  terra::summary(x[[1:5]])
})

# 기존 merged 데이터에 공간정보 주입
sf_monitors_correct_ref <- sf_monitors_correct %>%
  dplyr::distinct(TMSID, TMSID2, .keep_all = TRUE) %>%
  dplyr::select(TMSID, TMSID2, geometry)

# 2. 일간 데이터셋에 공간 정보 조인
sf_feat_correct_merged_daily <- df_feat_correct_merged_daily %>%
  dplyr::select(-geometry) %>% 
  dplyr::left_join(sf_monitors_correct_ref, by = c("TMSID", "TMSID2")) %>%
  sf::st_as_sf()

# 3. 결과 확인
print(sf_feat_correct_merged_daily)
```

## 버퍼 값 추출

```{r}
# 1. 고유 측정소 위치 추출 (TMSID, TMSID2 기준)
sf_monitors_ref <- sf_monitors_correct %>%
  dplyr::distinct(TMSID, TMSID2, .keep_all = TRUE) %>%
  dplyr::select(TMSID, TMSID2)

# 2. 좌표계 통일 (Unified CS -> WGS84)
# chopin::extract_at 연산을 위해 벡터 데이터를 라스터의 CRS(EPSG:4326)로 변환
sf_monitors_ref_wgs84 <- sf::st_transform(sf_monitors_ref, terra::crs(ras_era5[1]))

# 1. 변수별 추출 및 Long-format 변환
climate_extracted_list <- lapply(names(ras_era5), function(var_name) {
  message(paste(">>> [Extracting]", var_name, "with 30m buffer..."))
  
  # 포인트 추출 (30m 버퍼 평균)
  ext_res <- chopin::extract_at(
    x = ras_era5[[var_name]],
    y = sf_monitors_ref_wgs84,
    id = "TMSID2",
    func = "mean",
    radius = 30
  )
  
  # 속성 데이터 추출 및 피벗 대상 식별
  ext_df <- ext_res %>% sf::st_drop_geometry()
  target_cols <- setdiff(colnames(ext_df), "TMSID2")
  
  # 데이터 구조 재구성
  ext_long <- ext_df %>%
    tidyr::pivot_longer(
      cols = all_of(target_cols), 
      names_to = "date_raw", 
      values_to = var_name
    ) %>%
    dplyr::mutate(
      date_str = stringr::str_extract(date_raw, "\\d{8}"),
      year = as.numeric(substr(date_str, 1, 4)),
      month = as.numeric(substr(date_str, 5, 6)),
      day = as.numeric(substr(date_str, 7, 8)),
      # 고유 식별자 TMSID 매칭
      TMSID = sf_monitors_ref_wgs84$TMSID[match(TMSID2, sf_monitors_ref_wgs84$TMSID2)]
    ) %>%
    # 조인 키와 해당 기상 변수만 선택
    dplyr::select(TMSID, TMSID2, year, month, day, !!sym(var_name)) %>%
    dplyr::filter(!is.na(year))
  
  return(ext_long)
})

# 2. 기상 변수 간 통합 (temp, precip, wind 등)
df_era5_30m_daily <- Reduce(
  function(x, y) merge(x, y, by = c("TMSID", "TMSID2", "year", "month", "day"), all = TRUE), 
  climate_extracted_list
)

df_feat_era5_30m_daily <- sf_feat_correct_merged_daily

setDT(df_feat_era5_30m_daily)
setDT(df_era5_30m_daily)

target_vars <- names(ras_era5)
all_possible_bad_cols <- c(target_vars, 
                           paste0(target_vars, ".x"), 
                           paste0(target_vars, ".y"))

existing_vars <- intersect(names(df_feat_era5_30m_daily), all_possible_bad_cols)

if(length(existing_vars) > 0) {
  df_feat_era5_30m_daily[, (existing_vars) := NULL]
}

df_feat_correct_era5_30m_daily <- merge(
  df_feat_era5_30m_daily, 
  df_era5_30m_daily, 
  by = c("TMSID", "TMSID2", "year", "month", "day"), 
  all.x = TRUE
)

df_feat_correct_era5_30m_daily <- df_feat_correct_era5_30m_daily[order(TMSID2, year, month, day)]
print(tail(df_feat_correct_era5_30m_daily))
```

## 예측모형 활용

### XGBoost

```{r}
# 1. 데이터 필터링 및 피처 엔지니어링
setDT(df_feat_correct_era5_30m_daily)

# 보존할 모든 컬럼 정의 (학습용 피처 + 식별용 ID 포함)
vec_keep_cols <- c(
  "TMSID", "TMSID2", "year", "month", "day", "geometry", 
  "site_type", "dem", "mtpi", "mtpi_1km", "d_road",       
  "temp_2m", "solar_rad", "u_wind", "v_wind", "pressure", "precip", 
  "PM10_smooth"
)

df_model_ready <- df_feat_correct_era5_30m_daily[
  !is.na(PM10_smooth) & year >= 2018, 
  ..vec_keep_cols
][, `:=`(
  ws_abs = sqrt(u_wind^2 + v_wind^2),
  doy = yday(as.Date(paste(year, month, day, sep="-"))),
  is_weekend = factor(fifelse(wday(as.Date(paste(year, month, day, sep="-"))) %in% c(1, 7), "Yes", "No")),
  site_type = factor(site_type),
  d_road = as.numeric(d_road)
)]

# 2. 공간 객체 변환 및 시계열 분할 (데이터 보존)
# TMSID, TMSID2, day가 삭제되지 않고 sf_model_ready에 그대로 유지됨
sf_model_ready <- st_as_sf(df_model_ready)

# 2018~2022: 학습 및 튜닝용 / 2023: 최종 검증용
df_train_full <- sf_model_ready %>% filter(year <= 2022)
df_test_2023  <- sf_model_ready %>% filter(year == 2023)

# 3. 공간적 블록 교차 검증 (Spatial Block CV) 생성
set.seed(123)
spatial_folds <- spatial_block_cv(df_train_full, v = 5)

# 4. 결과 컬럼 확인
# 모든 식별자(TMSID 등)와 생성된 피처(doy, ws_abs 등)가 존재해야 함
print(colnames(df_train_full))

# --------------------------------------------------------------------
# 1. 고성능 병렬 처리 설정
future::plan(future.mirai::mirai_multisession, workers = 24L, gc=TRUE)

# 2. 모델 레시피 정의 (식별자 역할 부여)
xgb_recipe <- recipe(PM10_smooth ~ ., data = df_train_full) %>%
  # TMSID, TMSID2, day, geometry를 학습에서 제외하고 보존
  update_role(TMSID, TMSID2, day, geometry, new_role = "ID") %>%
  # 명시적으로 연도와 월은 학습에 참여시키고 싶다면 위 ID 리스트에서 제외하십시오.
  # 현재 설정은 year, month를 Predictor로 사용합니다.
  step_dummy(all_nominal_predictors()) %>%
  step_zv(all_predictors())

# 3. 모델 사양 및 하이퍼파라미터 범위 설정
xgb_spec <- boost_tree(
  trees = tune(), tree_depth = tune(), learn_rate = tune(), 
  mtry = tune(), min_n = tune()
) %>% 
  set_engine("xgboost", 
             nthread = 1, 
             tree_method = "hist") %>% # 고속 연산 모드
  set_mode("regression")

xgb_workflow <- workflow() %>% 
  add_model(xgb_spec) %>% 
  add_recipe(xgb_recipe)

# 4. 하이퍼파라미터 튜닝 (Race ANOVA)
model_metrics <- metric_set(rmse, mae)

# mtry의 범위를 데이터셋 변수 개수에 맞게 자동 확정
set.seed(123)
tune_res <- tune_race_anova(
  xgb_workflow,
  resamples = spatial_folds,
  grid = 20, 
  metrics = model_metrics,
  control = control_race(
    parallel_over = "everything", 
    save_pred = FALSE, # 메모리 절약
    verbose_elim = TRUE
  )
)

# 병렬 세션 종료 (메모리 회수)
future::plan(sequential)

# 5. 최종 모델 확정 및 2023년 외부 검증
# RMSE 기준 최적 파라미터 선택
best_params <- select_best(tune_res, metric = "rmse")

# 전체 학습 데이터(2018-2022)로 최종 학습
final_fit <- finalize_workflow(xgb_workflow, best_params) %>% 
  fit(data = df_train_full)

# 6. 2023년 예측 및 성능 평가
results_2023 <- predict(final_fit, df_test_2023) %>%
  bind_cols(df_test_2023) %>%
  st_drop_geometry()

# 최종 지표 출력
final_performance <- results_2023 %>% 
  model_metrics(truth = PM10_smooth, estimate = .pred)

print("--- 2023 Final Test Performance ---")
print(final_performance)
```












































## 다양한 버퍼 시나리오

```{r}
### !!! 측정소(TMSID)별 변수종류(variable)와 버퍼 사이즈(buffer_size)에 따른 변수값 

### 변수종류(variable)
var_names <- names(era5_daily_sds) # c("temp_2m", "solar_rad", "u_wind", "v_wind", "pressure", "precip")

### 버퍼 사이즈(buffer_size)
buffer_distances <- c(30, 100, 250, 500, 1000, 2000, 5000)

# 1. 결과 저장용 리스트 초기화
total_results_list <- list()

# 2. 중첩 루프 수행
for (dist in buffer_distances) {
  message(paste0("\n>>> Processing Buffer Distance: ", dist, "m <<<"))
  
  # 버퍼 생성 및 투영체 변환
  temp_buffer <- sites_2020_sf |>
    st_transform(5186) |>
    st_buffer(dist = dist) |>
    st_transform(st_crs(era5_daily_sds[[1]]))
  
  # 고정 정보 추출 (TMSID, date_start, date_end 포함)
  base_info <- as.data.table(st_drop_geometry(sites_2020_sf))
  
  for (v_name in names(era5_daily_sds)) {
    message(paste("    Variable:", v_name))
    
    # 공간 평균 추출
    extracted <- exact_extract(era5_daily_sds[[v_name]], temp_buffer, fun = "mean", progress = FALSE)
    setDT(extracted)
    
    # 열 이름 정제: 'mean.temp_2m_20180101' -> '20180101'
    current_names <- names(extracted)
    new_names <- gsub(paste0("mean.", v_name, "_"), "", current_names)
    setnames(extracted, old = current_names, new = new_names)
    
    # 구조 생성: 메타데이터 + 추출 값
    # base_info에 이미 TMSID, year, site_type, date_start, date_end가 포함됨
    dt_part <- copy(base_info)
    dt_part[, `:=`(
      variable = v_name,
      buffer_size = dist
    )]
    
    # 시계열 데이터 결합
    dt_part <- cbind(dt_part, extracted)
    
    # 컬럼 순서 재배치 (ID, 변수, 버퍼, 시작일, 종료일 순)
    meta_cols <- c("TMSID", "variable", "buffer_size", "date_start", "date_end")
    val_cols <- setdiff(names(dt_part), c(meta_cols, names(base_info)))
    setcolorder(dt_part, c(meta_cols, val_cols))
    
    total_results_list[[length(total_results_list) + 1]] <- dt_part
    
    rm(extracted, dt_part)
  }
  rm(temp_buffer)
  gc()
}

# 3. 최종 통합
era_dt <- rbindlist(total_results_list, use.names = TRUE, fill = TRUE)

# 결과 확인
print(era_dt[1:5, 1:12])
```

## 이전 고려X vs 이전 고려 분리

```{r}
### 이전을 고려하지 않는 경우: `era_dt_v1`
#### TMSID의 중복이 있을 때, 그냥 첫번째 TMSID만 남기고 나머지는 삭제
era_dt_v1 <- era_dt[, .SD[1], by = .(TMSID, variable, buffer_size)]

### 이전을 고려하는 경우: `era_dt_v2`
#### TMSID의 중복이 있을 때, `date_start`과 `date_start`를 기준으로 하나의 행으로 합치기
era_dt_v2_working <- copy(era_dt)

# 그룹별 행 수 계산
era_dt_v2_working[, group_n := .N, by = list(TMSID, variable, buffer_size)]

# 중복 없는 데이터(Unique)와 중복 있는 데이터(Duplicated) 분리
era_unique <- era_dt_v2_working[group_n == 1]
era_dupes  <- era_dt_v2_working[group_n > 1]

message(paste("중복 그룹 수:", uniqueN(era_dupes$TMSID), " / 전체 그룹 수:", uniqueN(era_dt_v2_working$TMSID)))

# 2. 중복 그룹에 대해서만 시공간 마스킹 수행
if (nrow(era_dupes) > 0) {
  date_cols <- grep("^[0-9]{8}$", names(era_dupes), value = TRUE)
  
  # 마스킹 연산 (중복 그룹 한정)
  for (d_col in date_cols) {
    curr_d <- as.IDate(d_col, format = "%Y%m%d")
    # 운영 기간 외 데이터 NA 처리
    era_dupes[!( (is.na(date_start) | curr_d >= as.IDate(date_start)) & 
                 (is.na(date_end)   | curr_d <= as.IDate(date_end)) ), 
              (d_col) := NA]
  }
  
  # 병합(Collapse)
  era_dupes_final <- era_dupes[, lapply(.SD, function(x) {
    if (all(is.na(x))) return(as.numeric(NA))
    return(mean(x, na.rm = TRUE))
  }), by = list(TMSID, variable, buffer_size), .SDcols = date_cols]
  
  # 메타데이터 재결합
  meta_dupes <- era_dupes[, .(
    date_start = min(date_start, na.rm = TRUE),
    date_end   = max(date_end, na.rm = TRUE)
  ), by = list(TMSID, variable, buffer_size)]
  
  era_dupes_final <- merge(meta_dupes, era_dupes_final, by = c("TMSID", "variable", "buffer_size"))
}

# 3. 최종 통합 (Unique + 가공된 Duplicates) 및 객체명 설정
final_cols <- names(era_dupes_final)
era_dt_v2 <- rbind(era_unique[, ..final_cols], era_dupes_final)

# 임시 컬럼 제거 및 결과 확인
era_dt_v2[, group_n := NULL]
message("[Version 2] 가공 완료: era_dt_v2 생성")
```

```{r}
# 저장 경로 설정 (현재 작업 디렉토리 기준)
output_dir <- "extracted_climate_parquet"
if (!dir.exists(output_dir)) dir.create(output_dir)

# 1. era_dt_v1 (이전을 고려하지 않은 버전) 저장
write_parquet(era_dt_v1, file.path(output_dir, "era_dt_v1.parquet"))

# 2. era_dt_v2 (이전 이력을 반영한 버전) 저장
write_parquet(era_dt_v2, file.path(output_dir, "era_dt_v2.parquet"))
```

# 미세먼지 데이터

## Air Korea 데이터 불러오기

```{r}
### 서버에 이미 존재하는 아래 객체를 활용하였음.
### /mnt/hdd001/Korea/airquality/outdoor/airkorea_2010_2024.parquet (원본)
### ~/huimori/daehoon/raw_data_files/airkorea_2010_2024.parquet (복사본)
```

```{r}
file_path <- "raw_data_files/airkorea_2010_2024.parquet"

# 2. 데이터 로드 및 data.table 변환
# read_parquet()을 통해 읽어온 뒤 setDT()로 참조 변환 수행
airkorea_dt <- read_parquet(file_path)
setDT(airkorea_dt)

# 3. 데이터 로드 확인
message(paste("총 행 수:", nrow(airkorea_dt)))
head(airkorea_dt)
```

## Air Korea 데이터 가공

```{r}
start_time <- "2018-01-01 00:00:00"
end_time   <- "2024-12-31 23:59:59"

daily_dt <- airkorea_dt[datehour >= as.POSIXct(start_time) & 
                        datehour <= as.POSIXct(end_time), 
                        .(PM10 = mean(PM10, na.rm = TRUE), 
                          PM25 = mean(PM25, na.rm = TRUE)), 
                        by = .(TMSID, 
                               date_origin = as.Date(datehour, tz = "Asia/Seoul"))]

daily_dt[, date := format(date_origin, "%Y%m%d")]

daily_long <- melt(daily_dt, 
                   id.vars = c("TMSID", "date"), 
                   measure.vars = c("PM10", "PM25"), 
                   variable.name = "air_quality", 
                   value.name = "concentration")

aq_dt <- dcast(daily_long, 
                       TMSID + air_quality ~ date, 
                       value.var = "concentration")

print(aq_dt[1:5, 1:10])
```

# 회귀분석 실험 (이전 고려 X)

## 데이터 재구조화

```{r}
# 1. 에어코리아(aq_dt) 전처리: Wide -> Long
# air_quality(PM10, PM25)를 각각의 컬럼으로 올리기 위해 dcast 병행
aq_long <- melt(aq_dt, id.vars = c("TMSID", "air_quality"), 
                variable.name = "date", value.name = "concentration")

aq_final <- dcast(aq_long, TMSID + date ~ air_quality, value.var = "concentration")
aq_final[, date := as.character(date)] # 결합을 위해 character 변환

# 2. 기상 데이터(era_dt_v1) 전처리: Wide -> Long
# 여러 기상 변수(temp_2m, precip 등)를 각각의 컬럼으로 펼침
era_long <- melt(era_dt_v1, 
                 id.vars = c("TMSID", "variable", "buffer_size"), 
                 measure.vars = patterns("^[0-9]{8}$"), 
                 variable.name = "date", value.name = "value")

era_final <- dcast(era_long, TMSID + date + buffer_size ~ variable, value.var = "value")
era_final[, date := as.character(date)]

# 3. 최종 데이터 통합 (Inner Join)
# TMSID와 date가 일치하는 데이터만 결합
final_ml_data <- merge(aq_final, era_final, by = c("TMSID", "date"))

final_ml_data[, date_obj := as.IDate(date, format = "%Y%m%d")]
final_ml_data[, `:=`(
  month = month(date_obj),
  day_of_week = wday(date_obj), # 1(일)~7(토)
  is_weekend = ifelse(wday(date_obj) %in% c(1, 7), 1, 0),
  day_of_year = yday(date_obj)
)]
```

## 데이터 전처리

```{r}
required_vars <- c("PM10", "PM25", "precip", "pressure", "solar_rad", 
                   "temp_2m", "u_wind", "v_wind", "month", "day_of_year", "is_weekend")

clean_ml_data <- na.omit(final_ml_data, cols = required_vars)

original_n <- nrow(final_ml_data)
clean_n <- nrow(clean_ml_data)
removed_n <- original_n - clean_n

message(paste0("원본 행 수: ", format(original_n, big.mark=",")))
message(paste0("정제 후 행 수: ", format(clean_n, big.mark=",")))
message(paste0("제거된 행 수: ", format(removed_n, big.mark=","), 
               " (", round(removed_n/original_n*100, 2), "%)"))

print(clean_ml_data[1:5, ])
```

## XGBoost

```{r}
library(xgboost)

buffer_list <- sort(unique(clean_ml_data$buffer_size))
targets <- c("PM10", "PM25")
predictors <- c("precip", "pressure", "solar_rad", "temp_2m", "u_wind", "v_wind",
                "month", "day_of_year", "is_weekend")

# 최종 결과를 담을 통합 테이블
final_bench_results <- data.table()

for (t_var in targets) {
  message(paste("\n### Target Pollutant:", t_var, "###"))
  
  for (dist in buffer_list) {
    message(paste(">>> Evaluating Buffer Size:", dist, "m"))
    
    sub_data <- clean_ml_data[buffer_size == dist]
    
    # 시계열 분할
    train_idx <- which(sub_data$date_obj < as.IDate("2023-01-01"))
    test_idx  <- which(sub_data$date_obj >= as.IDate("2023-01-01"))
    
    # DMatrix 구성
    dtrain <- xgb.DMatrix(data = as.matrix(sub_data[train_idx, ..predictors]),
                          label = sub_data[[t_var]][train_idx])
    dtest  <- xgb.DMatrix(data = as.matrix(sub_data[test_idx, ..predictors]),
                          label = sub_data[[t_var]][test_idx])
    
    # 학습 (100 rounds)
    fit <- xgb.train(params = list(objective = "reg:squarederror", eta = 0.1),
                     data = dtrain, nrounds = 100, verbose = 0)
    
    # 평가
    preds <- predict(fit, dtest)
    actuals <- sub_data[[t_var]][test_idx]
    
    r2 <- cor(actuals, preds)^2
    rmse <- sqrt(mean((actuals - preds)^2))
    
    # 결과 누적
    final_bench_results <- rbind(final_bench_results, 
                                 data.table(target = t_var, buffer = dist, R2 = r2, RMSE = rmse))
  }
}

# 결과 확인: 타겟별 성능 순 정렬
print(final_bench_results[order(target, -R2)])
```

## Elastic Net

```{r}
library(glmnet)

buffer_list <- sort(unique(clean_ml_data$buffer_size))
targets <- c("PM10", "PM25")
predictors <- c("precip", "pressure", "solar_rad", "temp_2m", "u_wind", "v_wind",
                "month", "day_of_year", "is_weekend")

# 최종 결과를 담을 통합 테이블
final_bench_en_results <- data.table()

for (t_var in targets) {
  message(paste("\n### Target Pollutant:", t_var, " (Elastic Net) ###"))
  
  for (dist in buffer_list) {
    message(paste(">>> Evaluating Buffer Size:", dist, "m"))
    
    # 1. 해당 버퍼 데이터 추출
    sub_data <- clean_ml_data[buffer_size == dist]
    
    # 2. 시계열 분할 (Train: 2018-2022 / Test: 2023-2024)
    train_idx <- which(sub_data$date_obj < as.IDate("2023-01-01"))
    test_idx  <- which(sub_data$date_obj >= as.IDate("2023-01-01"))
    
    # 3. 데이터 포맷 변환 (Matrix 형태 필수)
    x_train <- as.matrix(sub_data[train_idx, ..predictors])
    y_train <- sub_data[[t_var]][train_idx]
    x_test  <- as.matrix(sub_data[test_idx, ..predictors])
    y_test  <- sub_data[[t_var]][test_idx]
    
    # 4. 모델 학습 (Elastic Net)
    # alpha = 0.5 (Lasso와 Ridge의 절반), lambda는 교차검증 없이 기본값으로 시도하거나
    # 속도를 위해 단순 회귀에 가까운 작은 lambda를 사용
    fit_en <- glmnet(x_train, y_train, alpha = 0.5, family = "gaussian")
    
    # 5. 예측 및 평가 (가장 적절한 lambda 지점 선택)
    # 여기서는 모델 경로 중 마지막(가장 규제가 적은) 값을 사용
    preds <- as.vector(predict(fit_en, newx = x_test, s = min(fit_en$lambda)))
    actuals <- y_test
    
    r2 <- cor(actuals, preds)^2
    rmse <- sqrt(mean((actuals - preds)^2))
    
    # 6. 결과 누적
    final_bench_en_results <- rbind(final_bench_en_results, 
                                    data.table(target = t_var, buffer = dist, R2 = r2, RMSE = rmse))
    
    # 메모리 정리
    rm(sub_data, x_train, y_train, x_test, y_test, fit_en); gc()
  }
}

# 결과 확인
message("\n[Elastic Net Benchmarking Results]")
print(final_bench_en_results[order(target, -R2)])
```

## GAM (Generalized Additive Model)

```{r}
library(mgcv) # GAM 분석을 위한 패키지

buffer_list <- sort(unique(clean_ml_data$buffer_size))
targets <- c("PM10", "PM25")
# GAM에서는 각 변수에 s()를 붙여 평활 함수(smooth term)로 정의
# month와 day_of_year는 주기성을 고려하여 cc(cyclic cubic spline)를 사용할 수도 있으나, 
# 여기서는 일반적인 s()를 사용합니다.
predictors_gam <- c("s(precip)", "s(pressure)", "s(solar_rad)", "s(temp_2m)", 
                    "s(u_wind)", "s(v_wind)", "s(month)", "s(day_of_year)")
formula_base <- paste(predictors_gam, collapse = " + ")

# 최종 결과를 담을 통합 테이블
final_bench_gam_results <- data.table()

for (t_var in targets) {
  message(paste("\n### Target Pollutant:", t_var, " (GAM/BAM) ###"))
  
  for (dist in buffer_list) {
    message(paste(">>> Evaluating Buffer Size:", dist, "m"))
    
    # 1. 해당 버퍼 데이터 추출
    sub_data <- clean_ml_data[buffer_size == dist]
    
    # 2. 시계열 분할
    train_data <- sub_data[date_obj < as.IDate("2023-01-01")]
    test_data  <- sub_data[date_obj >= as.IDate("2023-01-01")]
    
    # 3. 모델 학습 (bam: 대용량 데이터 전용 GAM)
    # discrete = TRUE 옵션을 통해 연산 속도를 비약적으로 향상시킴
    fit_gam <- bam(
      as.formula(paste(t_var, "~", formula_base, "+ is_weekend")),
      data = train_data,
      discrete = TRUE,
      nthreads = parallel::detectCores() - 1
    )
    
    # 4. 예측 및 평가
    preds <- as.vector(predict(fit_gam, newdata = test_data))
    actuals <- test_data[[t_var]]
    
    r2 <- cor(actuals, preds, use = "complete.obs")^2
    rmse <- sqrt(mean((actuals - preds)^2, na.rm = TRUE))
    
    # 5. 결과 누적
    final_bench_gam_results <- rbind(final_bench_gam_results, 
                                     data.table(target = t_var, buffer = dist, R2 = r2, RMSE = rmse))
    
    rm(train_data, test_data, fit_gam); gc()
  }
}

# 결과 확인
message("\n[GAM/BAM Benchmarking Results]")
print(final_bench_gam_results[order(target, -R2)])
```

## Random Forest

```{r}
library(ranger) # 고속 Random Forest 구현체

buffer_list <- sort(unique(clean_ml_data$buffer_size))
targets <- c("PM10", "PM25")
predictors <- c("precip", "pressure", "solar_rad", "temp_2m", "u_wind", "v_wind",
                "month", "day_of_year", "is_weekend")

# 최종 결과를 담을 통합 테이블
final_bench_rf_results <- data.table()

for (t_var in targets) {
  message(paste("\n### Target Pollutant:", t_var, " (Random Forest) ###"))
  
  for (dist in buffer_list) {
    message(paste(">>> Evaluating Buffer Size:", dist, "m"))
    
    # 1. 해당 버퍼 데이터 추출
    sub_data <- clean_ml_data[buffer_size == dist]
    
    # 2. 시계열 분할 (Train: 2018-2022 / Test: 2023-2024)
    train_data <- sub_data[date_obj < as.IDate("2023-01-01")]
    test_data  <- sub_data[date_obj >= as.IDate("2023-01-01")]
    
    # 3. 모델 학습 (ranger)
    # num.trees: 100개로 설정 (XGBoost 100 rounds와 비교 가능하도록 설정)
    # importance: 변수 중요도 계산 설정
    fit_rf <- ranger(
      formula = as.formula(paste(t_var, "~", paste(predictors, collapse = " + "))),
      data = train_data,
      num.trees = 100,
      importance = "impurity",
      verbose = FALSE,
      seed = 123
    )
    
    # 4. 예측 및 평가
    preds <- predict(fit_rf, data = test_data)$predictions
    actuals <- test_data[[t_var]]
    
    r2 <- cor(actuals, preds)^2
    rmse <- sqrt(mean((actuals - preds)^2))
    
    # 5. 결과 누적
    final_bench_rf_results <- rbind(final_bench_rf_results, 
                                    data.table(target = t_var, buffer = dist, R2 = r2, RMSE = rmse))
    
    # 메모리 정리
    rm(train_data, test_data, fit_rf); gc()
  }
}

# 결과 확인: 타겟별 성능 순 정렬
message("\n[Random Forest Benchmarking Results]")
print(final_bench_rf_results[order(target, -R2)])
```

# 회귀분석 실험 (이전 고려 O)

## 데이터 재구조화

```{r}
# 1. 에어코리아(aq_dt) 전처리: Wide -> Long
# air_quality(PM10, PM25)를 각각의 컬럼으로 올리기 위해 dcast 병행
aq_long <- melt(aq_dt, id.vars = c("TMSID", "air_quality"), 
                variable.name = "date", value.name = "concentration")

aq_final <- dcast(aq_long, TMSID + date ~ air_quality, value.var = "concentration")
aq_final[, date := as.character(date)] # 결합을 위해 character 변환

# 2. 기상 데이터(era_dt_v2) 전처리: Wide -> Long
# 여러 기상 변수(temp_2m, precip 등)를 각각의 컬럼으로 펼침
era_long <- melt(era_dt_v2, 
                 id.vars = c("TMSID", "variable", "buffer_size"), 
                 measure.vars = patterns("^[0-9]{8}$"), 
                 variable.name = "date", value.name = "value")

era_final <- dcast(era_long, TMSID + date + buffer_size ~ variable, value.var = "value")
era_final[, date := as.character(date)]

# 3. 최종 데이터 통합 (Inner Join)
# TMSID와 date가 일치하는 데이터만 결합
final_ml_data <- merge(aq_final, era_final, by = c("TMSID", "date"))

final_ml_data[, date_obj := as.IDate(date, format = "%Y%m%d")]
final_ml_data[, `:=`(
  month = month(date_obj),
  day_of_week = wday(date_obj), # 1(일)~7(토)
  is_weekend = ifelse(wday(date_obj) %in% c(1, 7), 1, 0),
  day_of_year = yday(date_obj)
)]
```

## 데이터 전처리

```{r}
required_vars <- c("PM10", "PM25", "precip", "pressure", "solar_rad", 
                   "temp_2m", "u_wind", "v_wind", "month", "day_of_year", "is_weekend")

clean_ml_data <- na.omit(final_ml_data, cols = required_vars)

original_n <- nrow(final_ml_data)
clean_n <- nrow(clean_ml_data)
removed_n <- original_n - clean_n

message(paste0("원본 행 수: ", format(original_n, big.mark=",")))
message(paste0("정제 후 행 수: ", format(clean_n, big.mark=",")))
message(paste0("제거된 행 수: ", format(removed_n, big.mark=","), 
               " (", round(removed_n/original_n*100, 2), "%)"))

print(clean_ml_data[1:5, ])
```

## XGBoost

```{r}
library(xgboost)

buffer_list <- sort(unique(clean_ml_data$buffer_size))
targets <- c("PM10", "PM25")
predictors <- c("precip", "pressure", "solar_rad", "temp_2m", "u_wind", "v_wind",
                "month", "day_of_year", "is_weekend")

# 최종 결과를 담을 통합 테이블
final_bench_results <- data.table()

for (t_var in targets) {
  message(paste("\n### Target Pollutant:", t_var, "###"))
  
  for (dist in buffer_list) {
    message(paste(">>> Evaluating Buffer Size:", dist, "m"))
    
    sub_data <- clean_ml_data[buffer_size == dist]
    
    # 시계열 분할
    train_idx <- which(sub_data$date_obj < as.IDate("2023-01-01"))
    test_idx  <- which(sub_data$date_obj >= as.IDate("2023-01-01"))
    
    # DMatrix 구성
    dtrain <- xgb.DMatrix(data = as.matrix(sub_data[train_idx, ..predictors]),
                          label = sub_data[[t_var]][train_idx])
    dtest  <- xgb.DMatrix(data = as.matrix(sub_data[test_idx, ..predictors]),
                          label = sub_data[[t_var]][test_idx])
    
    # 학습 (100 rounds)
    fit <- xgb.train(params = list(objective = "reg:squarederror", eta = 0.1),
                     data = dtrain, nrounds = 100, verbose = 0)
    
    # 평가
    preds <- predict(fit, dtest)
    actuals <- sub_data[[t_var]][test_idx]
    
    r2 <- cor(actuals, preds)^2
    rmse <- sqrt(mean((actuals - preds)^2))
    
    # 결과 누적
    final_bench_results <- rbind(final_bench_results, 
                                 data.table(target = t_var, buffer = dist, R2 = r2, RMSE = rmse))
  }
}

# 결과 확인: 타겟별 성능 순 정렬
print(final_bench_results[order(target, -R2)])
```

## Elastic Net

```{r}
library(glmnet)

buffer_list <- sort(unique(clean_ml_data$buffer_size))
targets <- c("PM10", "PM25")
predictors <- c("precip", "pressure", "solar_rad", "temp_2m", "u_wind", "v_wind",
                "month", "day_of_year", "is_weekend")

# 최종 결과를 담을 통합 테이블
final_bench_en_results <- data.table()

for (t_var in targets) {
  message(paste("\n### Target Pollutant:", t_var, " (Elastic Net) ###"))
  
  for (dist in buffer_list) {
    message(paste(">>> Evaluating Buffer Size:", dist, "m"))
    
    # 1. 해당 버퍼 데이터 추출
    sub_data <- clean_ml_data[buffer_size == dist]
    
    # 2. 시계열 분할 (Train: 2018-2022 / Test: 2023-2024)
    train_idx <- which(sub_data$date_obj < as.IDate("2023-01-01"))
    test_idx  <- which(sub_data$date_obj >= as.IDate("2023-01-01"))
    
    # 3. 데이터 포맷 변환 (Matrix 형태 필수)
    x_train <- as.matrix(sub_data[train_idx, ..predictors])
    y_train <- sub_data[[t_var]][train_idx]
    x_test  <- as.matrix(sub_data[test_idx, ..predictors])
    y_test  <- sub_data[[t_var]][test_idx]
    
    # 4. 모델 학습 (Elastic Net)
    # alpha = 0.5 (Lasso와 Ridge의 절반), lambda는 교차검증 없이 기본값으로 시도하거나
    # 속도를 위해 단순 회귀에 가까운 작은 lambda를 사용
    fit_en <- glmnet(x_train, y_train, alpha = 0.5, family = "gaussian")
    
    # 5. 예측 및 평가 (가장 적절한 lambda 지점 선택)
    # 여기서는 모델 경로 중 마지막(가장 규제가 적은) 값을 사용
    preds <- as.vector(predict(fit_en, newx = x_test, s = min(fit_en$lambda)))
    actuals <- y_test
    
    r2 <- cor(actuals, preds)^2
    rmse <- sqrt(mean((actuals - preds)^2))
    
    # 6. 결과 누적
    final_bench_en_results <- rbind(final_bench_en_results, 
                                    data.table(target = t_var, buffer = dist, R2 = r2, RMSE = rmse))
    
    # 메모리 정리
    rm(sub_data, x_train, y_train, x_test, y_test, fit_en); gc()
  }
}

# 결과 확인
message("\n[Elastic Net Benchmarking Results]")
print(final_bench_en_results[order(target, -R2)])
```

## GAM (Generalized Additive Model)

```{r}
library(mgcv) # GAM 분석을 위한 패키지

buffer_list <- sort(unique(clean_ml_data$buffer_size))
targets <- c("PM10", "PM25")
# GAM에서는 각 변수에 s()를 붙여 평활 함수(smooth term)로 정의
# month와 day_of_year는 주기성을 고려하여 cc(cyclic cubic spline)를 사용할 수도 있으나, 
# 여기서는 일반적인 s()를 사용합니다.
predictors_gam <- c("s(precip)", "s(pressure)", "s(solar_rad)", "s(temp_2m)", 
                    "s(u_wind)", "s(v_wind)", "s(month)", "s(day_of_year)")
formula_base <- paste(predictors_gam, collapse = " + ")

# 최종 결과를 담을 통합 테이블
final_bench_gam_results <- data.table()

for (t_var in targets) {
  message(paste("\n### Target Pollutant:", t_var, " (GAM/BAM) ###"))
  
  for (dist in buffer_list) {
    message(paste(">>> Evaluating Buffer Size:", dist, "m"))
    
    # 1. 해당 버퍼 데이터 추출
    sub_data <- clean_ml_data[buffer_size == dist]
    
    # 2. 시계열 분할
    train_data <- sub_data[date_obj < as.IDate("2023-01-01")]
    test_data  <- sub_data[date_obj >= as.IDate("2023-01-01")]
    
    # 3. 모델 학습 (bam: 대용량 데이터 전용 GAM)
    # discrete = TRUE 옵션을 통해 연산 속도를 비약적으로 향상시킴
    fit_gam <- bam(
      as.formula(paste(t_var, "~", formula_base, "+ is_weekend")),
      data = train_data,
      discrete = TRUE,
      nthreads = parallel::detectCores() - 1
    )
    
    # 4. 예측 및 평가
    preds <- as.vector(predict(fit_gam, newdata = test_data))
    actuals <- test_data[[t_var]]
    
    r2 <- cor(actuals, preds, use = "complete.obs")^2
    rmse <- sqrt(mean((actuals - preds)^2, na.rm = TRUE))
    
    # 5. 결과 누적
    final_bench_gam_results <- rbind(final_bench_gam_results, 
                                     data.table(target = t_var, buffer = dist, R2 = r2, RMSE = rmse))
    
    rm(train_data, test_data, fit_gam); gc()
  }
}

# 결과 확인
message("\n[GAM/BAM Benchmarking Results]")
print(final_bench_gam_results[order(target, -R2)])
```

## Random Forest

```{r}
library(ranger) # 고속 Random Forest 구현체

buffer_list <- sort(unique(clean_ml_data$buffer_size))
targets <- c("PM10", "PM25")
predictors <- c("precip", "pressure", "solar_rad", "temp_2m", "u_wind", "v_wind",
                "month", "day_of_year", "is_weekend")

# 최종 결과를 담을 통합 테이블
final_bench_rf_results <- data.table()

for (t_var in targets) {
  message(paste("\n### Target Pollutant:", t_var, " (Random Forest) ###"))
  
  for (dist in buffer_list) {
    message(paste(">>> Evaluating Buffer Size:", dist, "m"))
    
    # 1. 해당 버퍼 데이터 추출
    sub_data <- clean_ml_data[buffer_size == dist]
    
    # 2. 시계열 분할 (Train: 2018-2022 / Test: 2023-2024)
    train_data <- sub_data[date_obj < as.IDate("2023-01-01")]
    test_data  <- sub_data[date_obj >= as.IDate("2023-01-01")]
    
    # 3. 모델 학습 (ranger)
    # num.trees: 100개로 설정 (XGBoost 100 rounds와 비교 가능하도록 설정)
    # importance: 변수 중요도 계산 설정
    fit_rf <- ranger(
      formula = as.formula(paste(t_var, "~", paste(predictors, collapse = " + "))),
      data = train_data,
      num.trees = 100,
      importance = "impurity",
      verbose = FALSE,
      seed = 123
    )
    
    # 4. 예측 및 평가
    preds <- predict(fit_rf, data = test_data)$predictions
    actuals <- test_data[[t_var]]
    
    r2 <- cor(actuals, preds)^2
    rmse <- sqrt(mean((actuals - preds)^2))
    
    # 5. 결과 누적
    final_bench_rf_results <- rbind(final_bench_rf_results, 
                                    data.table(target = t_var, buffer = dist, R2 = r2, RMSE = rmse))
    
    # 메모리 정리
    rm(train_data, test_data, fit_rf); gc()
  }
}

# 결과 확인: 타겟별 성능 순 정렬
message("\n[Random Forest Benchmarking Results]")
print(final_bench_rf_results[order(target, -R2)])
```
